【裁判字號】    98,台上,786
【裁判日期】    980219
【裁判案由】    違反毒品危害防制條例
【裁判全文】
最高法院刑事判決              九十八年度台上字第七八六號
上  訴  人  甲○○
上列上訴人因違反毒品危害防制條例案件，不服台灣高等法院台
中分院中華民國九十五年六月六日第二審更審判決（九十四年度
上更(一)字第七二號，起訴案號：台灣彰化地方法院檢察署九十二
年度偵字第五九０六號），提起上訴，本院判決如下：
    主  文
原判決撤銷，發回台灣高等法院台中分院。
    理  由
本件原判決認定上訴人甲○○意圖販賣毒品海洛因營利，於民國
八十七年三月三日某時，在彰化縣花壇鄉夏威夷汽車旅館，向一
名綽號「阿猴」之年籍姓名不詳成年男子，以新台幣（下同）二
十九萬元之價格販入毒品海洛因二台兩後，將之藏放於其位於同
縣鹿港鎮○○路○段三六０巷二十四號住處，以供日後販賣予不
特定之吸毒者，並從中牟利之用，於同年三月五日十五時許，尚
未賣出之際即為警持搜索票在上址查獲，並扣得其所有之毒品海
洛因六包（一包為塊狀，以中型夾鍊袋包裝、另五包為粉狀，其
一以中型夾鍊袋包裝，另四包以小型夾鍊袋包裝，驗餘淨重合計
七十三．０九公克）、夾鍊袋四大包（一包內有七個，其中中型
夾鍊袋五個、小型夾鍊袋二個、一包內有十二個中型夾鍊袋、一
包內有二十五個小型夾鍊袋、一包內有五十七個小型夾鍊袋）、
電子秤一台（已損壞）及葡萄糖一大包又四十六小包等物等情，
因而撤銷第一審科刑之判決，改判仍論處上訴人肅清煙毒條例之
販賣毒品（累犯）罪刑，固非無見。
惟查：(一)、刑事訴訟旨在實施國家之刑罰權，為確定刑罰權，於
偵審程序進行中，法律固一方面賦予實施搜索、扣押之強制處分
權，以確保證據之取得與保全，然搜索、扣押之實施，動輒侵害
個人之隱私權或財產權，基於人權保障，法律不得不另方面藉由
正當法律程序之要求，以保證司法程序之純潔性。至於搜索之目
的，在於扣押，為彰顯正當法律程序之要求，除法定情況急迫容
許無票搜索外，刑事訴訟法第一百二十八條第一項第二款明定，
搜索票應記載應扣押之物，以制限得實施扣押之標的物，並於同
法第一百三十七條明定，所謂「本案附帶扣押」準用第一百三十
一條第三項陳報、報告及撤銷之事後審查機制，即檢察官、檢察
事務官、司法警察官或司法警察執行搜索或扣押時，發現本案應
扣押之物為搜索票所未記載者，雖得扣押，但須事後陳報、報告
，由法院為事後審查。同理，同法第一百五十二條所定「實施搜
索或扣押時，發現另案應扣押之物亦得扣押之，分別送交該管法
院或檢察官」，此即學者所謂「另案附帶扣押」之情形，鑒於亦
屬事先未經令狀審查之扣押，對扣押物而言，性質上與無票搜索
無殊，為避免以一紙搜索票藉機濫行搜括之疑義，案件遇有司法
警察機關實施「另案附帶扣押」時，法院自應依職權審視個案之
具體情節，依扣押物之性質以及有無扣押之必要，確認「另案附
帶扣押」是否符合法律之正當性。苟有因違背法定程序取得證據
情形者，並應依刑事訴訟法第一百五十八條之四規定，審酌人權
保障及公共利益之均衡維護，而決定其證據能力之有無，以彰顯
司法程序之純潔性。卷查本件上訴人係因涉嫌非法持有槍械、詐
領保險金案件，經前台灣省政府警政廳刑事警察大隊（下稱刑警
大隊）聲請，由台灣彰化地方法院法官核發之搜索票，該搜索票
上並無毒品或關於販賣毒品物品之記載（搜索票上應扣押之物欄
保留空白），是本件扣押之毒品及相關物品，顯屬以上所述「另
案附帶扣押」，殆無疑義。原判決對於此項「另案附帶扣押」是
否符合刑事訴訟法第一百五十二條正當法律程序之要求，未置一
語，即有未當。倘此「另案附帶扣押」有違背法定程序取得證據
之情形，原判決復未依同法第一百五十八條之四權衡人權保障及
公共利益之均衡維護，進而決定證據能力之有無，即遽作為論罪
之憑據，亦有判決不載理由之違背法令。(二)、實施刑事訴訟程序
之公務員，就該管案件，應於被告有利及不利之情形，一律注意
，刑事訴訟法第二條定有明文。卷查本件刑警大隊聲請搜索票之
前，兩度簽呈陳報之通訊監察情形，可見至少已實施通訊監察達
三個月之久，監察範圍，除上訴人之外，尚有與上訴人相關人士
黃鎮賢、黃乃木、吳明裕、吳啟年等人使用之電話，前後計有：
00- 0000000、0000000、0000000、0000000、0000000、0000000
、00- 00000000、0000000000、0000000000、0000000000、00-0
000000、0000000、0000000、0000000000號等十四線之多。然其
中並無一語敘及上訴人有販賣毒品之對話紀錄。倘上訴人於販入
本件毒品海洛因之初，即有營利意圖，是否可能絲毫未利用電話
通聯透露其意欲交易毒品之訊息？如不可能，則此通聯資料欠缺
上訴人透露毒品交易訊息之事實，就上訴人被訴販賣毒品犯罪而
言，似屬有利於上訴人之證據。再者，倘上訴人如原判決所認定
，於八十七年三月三日向綽號「阿猴」販入本件毒品海洛因之初
，即有營利之主觀意思，理當生財用具準備齊全，而販賣毒品之
生財用具中，以電子秤為最重要，尤應準備就緒，不致任令電子
秤損壞而處於不堪用狀態。卷查本件扣押清單上所載「電子秤（
已損壞）」之事實，似亦屬有利於上訴人之證據。原判決對於以
上有利於上訴人之證據，未斟酌及之，遽論以上訴人意圖營利販
入毒品海洛因之販賣第一級毒品罪行，尚嫌率斷。(三)、綜上，上
訴意旨指摘原判決不當，尚非全無理由，仍應認原判決有發回更
審之原因。
據上論結，應依刑事訴訟法第三百九十七條、第四百零一條，判
決如主文。
中    華    民    國  九十八  年    二    月   十九   日
                      最高法院刑事第五庭
                          審判長法官  陳  正  庸
                                法官  賴  忠  星
                                法官  林  秀  夫
                                法官  宋      祺
                                法官  陳  祐  治
      本件正本證明與原本無異
                                      書  記  官
中    華    民    國  九十八  年    二    月  二十五  日
                                                      K


司法院資訊處製作；財團法人民間司法改革基金會備份。
